# <b>Hướng dẫn cách làm tròn số trong R</b>

Bài viết này làm rõ hơn cách làm tròn số trong R ở video `CÁCH LÀM TRÒN SỐ TRONG R | Lệnh round(), signif()` trong chuyên đề 1 [Coding in R](https://www.tuhocr.com/r-courses/coding-in-r).

```{r, message=FALSE, warnings=FALSE, echo=FALSE}
options(width = 600)
```

Giả sử bạn có vector `x` như sau. Khi in ra console thì mặc định sẽ có giá trị rất dài như bên dưới vì mặc định `digits = 7` và `scipen = 0` trong R đã thiết lập format khi in ra con số (numeric) có số lượng số sau dấu thập phân như vậy.

```{r}
x <- c(0.8992877, 0.023, -1.002, 1.236, 10.236000, 20.243, 10035.23)
x
```

Bây giờ bạn muốn thu được vector numeric `x` chỉ gồm các con số có 2 số sau dấu thập phân thì ta sẽ áp dụng 1 trong các cách sau.

<span style="color:darkgreen">**Cách 1: Sử dụng function `round()` trong base R, kết quả thu được là <span style="color:blue"><u>numeric vector</u>**</span></span>

```{r}
round(x, digits = 2) -> x_1
x_1
```

<span style="color:darkgreen">**Cách 2: Sử dụng function `sprintf()` trong base R, kết quả là <span style="color:red"><u>character vector</u>**</span></span> **do đó cần convert qua vector numeric nếu cần dùng để tính toán tiếp theo.**

```{r}
sprintf("%.2f", x) -> x_2 
x_2

as.numeric(x_2) ## convert qua dạng numeric vector
```

<span style="color:darkgreen">**Cách 3: Sử dụng function `myround()` trong package `broman`, kết quả là <span style="color:red"><u>character vector</u>**</span></span>

```{r message=FALSE, warning=FALSE}
library(broman)
broman::myround(x, digits = 2) -> x_3
x_3

as.numeric(x_3) ## convert qua dạng numeric vector
```

**<mark style="background-color: #FFFF00">Cả 3 cách này đều thu được kết quả y chang nhau.</mark>**

```{r}
identical(x_1, as.numeric(x_2))

identical(x_1, as.numeric(x_3))

identical(as.numeric(x_2), as.numeric(x_3))
```

