# <b>Hướng dẫn vẽ đồ thị cột bằng Base R Graphics</b> 

```{r, include=FALSE}
options(width = 1200)
knitr::opts_chunk$set(fig.width = 8, fig.height = 6, warning = FALSE, message = FALSE)
```

## Dữ liệu minh họa: Doanh thu bán hàng

```{r}
# https://tuhocr.netlify.app/flashr/loop/doanh_thu_ban_hang.xlsx
library(readxl)

doanh_thu <- readxl::read_excel("doanh_thu_ban_hang.xlsx")

doanh_thu <- as.data.frame(doanh_thu)

doanh_thu <- doanh_thu[ , c(1, 2, 5, 8, 6, 3, 4, 7, 9)]

doanh_thu 
```

### Vẽ đồ thị cột cho số lượng nam và nữ

#### Vẽ từ object thuộc class `table`

**Cú pháp cơ bản**

```{r, fig.width=6, fig.height=4}
# table(doanh_thu$`Giới tính`, useNA = "always") -> gender

table(doanh_thu$`Giới tính`, useNA = "no") -> gender
gender
class(gender)

# vẽ barplot từ kết quả của class table
barplot(height = gender,
        col = c("coral", "aquamarine"),
        horiz = FALSE
        )

barplot(height = gender,
        col = c("coral", "aquamarine"),
        horiz = TRUE
        )
```

**Cú pháp nâng cao**

```{r, fig.width=6, fig.height=4}
barplot(height = gender,
        las = 1,
        xlab = "Giới tính",
        ylab = "Số đếm",
        main = "Số lượng nam nữ trong công ty",
        sub = "Nguồn: Dữ liệu mô phỏng",
        width = c(0.1, 0.1),
        xlim = c(0, 0),
        space = c(-6, 9),
        col = c("coral", "aquamarine"),
        ylim = c(0, 50),
        horiz = FALSE,
        border = c("purple", "blue")
        )

box()
```

#### Vẽ từ object thuộc class `numeric vector`

```{r, fig.width=6, fig.height=4}
gender_numeric <- c("Nam" = 29, "Nữ" = 31)
gender_numeric
class(gender_numeric)

barplot(height = gender_numeric,
        las = 1,
        xlab = "Giới tính",
        ylab = "Số đếm",
        main = "Số lượng nam nữ trong công ty",
        sub = "Nguồn: Dữ liệu mô phỏng",
        width = c(0.1, 0.1),
        xlim = c(0, 0),
        space = c(-6, 9),
        col = c("coral", "aquamarine"),
        ylim = c(0, 50),
        horiz = FALSE,
        border = c("purple", "blue")
        )
box()
```


#### Vẽ từ object thuộc class `character vector`

```{r, fig.width=6, fig.height=4, error=TRUE}
gender_character <- c("Nam" = "29", "Nữ" = "31")
gender_character
class(gender_character)

barplot(height = gender_character,
        las = 1,
        xlab = "Giới tính",
        ylab = "Số đếm",
        main = "Số lượng nam nữ trong công ty",
        sub = "Nguồn: Dữ liệu mô phỏng",
        width = c(0.1, 0.1),
        xlim = c(0, 0),
        space = c(-6, 9),
        col = c("coral", "aquamarine"),
        ylim = c(0, 50),
        horiz = FALSE,
        border = c("purple", "blue")
        )
# box()
```

**<mark style="background-color: #FFFF00">Không vẽ được!</mark>**

#### Vẽ từ object thuộc class `numeric matrix`

**Bình thường nếu là kết quả từ class `table` ta đưa vào lệnh `barplot` sẽ vẽ ra đồ thị cột nhanh chóng.**

```{r, fig.width=6, fig.height=4}

table(doanh_thu$`Chức vụ`, useNA = "no") -> position

barplot(position)

```

**Tuy nhiên nếu ta có dữ liệu ở dạng matrix thì cách vẽ như sau:**

```{r, fig.width=6, fig.height=4}

m <- matrix(data = c(7, 36, 6, 11),
            nrow = 4, ncol = 1)

rownames(m) <- c("Học việc", "Nhân viên", "Quản lý", "Thực tập sinh")

m

barplot(m)

barplot(m, 
        beside = TRUE,
        # names.arg = rownames(m),
        names = rownames(m))
```

**Cú pháp chi tiết**

```{r, fig.width=6, fig.height=4}
b <- barplot(height = m, 
        beside = TRUE,
        names.arg = rownames(m),
        space = 2,
        ylim = c(0, 50),
        xlab = "Chức vụ",
        ylab = "Số đếm",
        main = "Số lượng nhân viên theo vị trí việc làm",
        sub = "Nguồn: Dữ liệu mô phỏng",
        density = c(30, 30, 30, 30),
        angle = c(0, 30, 60, 90, 120), 
        col = terrain.colors(5)
        )
box()

text(b, m + 3, m, font = 1, col = "black")

```


**Trong trường hợp khi xoay ma trận `m`, ta có ma trận `n` như sau:**

```{r, fig.width=6, fig.height=4}
n <- t(m)

n

barplot(n, beside = FALSE) # ma trận xoay ngang thì các cột được vẽ. Không bị stacked lại như ở m.

barplot(n, beside = TRUE,
        col = c("cyan", "yellow", "coral", "lightblue"),
        width = c(1, 1, 1, 1),
        space = c(0.5, 0.5, 0.5, 0.5))
```

#### Vẽ từ object thuộc class `character matrix`

```{r, error=TRUE}
character_matrix <- apply(X = m, MARGIN = 2, FUN = as.character)

row.names(character_matrix) <- row.names(m)

character_matrix

barplot(character_matrix, 
        beside = TRUE,
        names.arg = rownames(character_matrix)
        )
```

**<mark style="background-color: #FFFF00">Không vẽ được!</mark>**

<!-- ### barplot formular -->
<!-- #### Vẽ từ object thuộc class `character matrix` -->

<!-- ```{r} -->

<!-- ``` -->





<!-- ## Dữ liệu thực tế: Tình hình sản xuất lúa gạo ở Việt Nam -->

<!-- ```{r} -->
<!-- # https://tuhocr.netlify.app/flashr/loop/crop_production_all_data.rds -->
<!-- # https://tuhocr.netlify.app/flashr/loop/FAOSTAT_data_3-21-2023.csv -->
<!-- # df_1 <- readRDS("crop_production_all_data.rds") -->
<!-- # df_2 <- read.csv("FAOSTAT_data_3-21-2023.csv")  -->
<!-- #  -->
<!-- # library(tuhocr) -->
<!-- # rice <- tuhocr::extract_faostat(input_rds = df_1, -->
<!-- #                         input_region = df_2, -->
<!-- #                         input_item = "Rice") -->
<!-- #  -->
<!-- # head(rice) -->
<!-- # dim(rice) -->
<!-- ``` -->

<!-- **Chọn riêng dữ liệu gạo của Việt Nam** -->

<!-- ```{r} -->
<!-- # rice |> subset(area == "Viet Nam") -> rice_vietnam -->
<!-- #  -->
<!-- # row.names(rice_vietnam) <- NULL -->
<!-- #  -->
<!-- # rice_vietnam -->
<!-- #  -->
<!-- # class(rice_vietnam) -->
<!-- ``` -->

<!-- ### Vẽ đồ thị cột -->

<!-- ```{r} -->
<!-- # barplot(production ~ year, data = rice_vietnam) -->
<!-- ``` -->




<!-- ### Vẽ đồ thị đường -->

<!-- ### Tài liệu tham khảo -->

<!-- 1. `https://www.learnbyexample.org/r-bar-plot-base-graph/` -->