# <b>Hướng dẫn cách thay đổi độ rộng cột trong barplot</b> 

## Dữ liệu minh họa

```{r, include=FALSE}
options(width = 1200)
knitr::opts_chunk$set(fig.width = 6, fig.height = 6, warning = FALSE, message = FALSE)
```

```{r}
#| code-fold: true
#| code-summary: "Show the code"
library(readxl)

doanh_thu <- readxl::read_excel("doanh_thu_ban_hang.xlsx")

doanh_thu <- as.data.frame(doanh_thu)

doanh_thu <- doanh_thu[ , c(1, 2, 5, 8, 6, 3, 4, 7, 9)]

table(doanh_thu$`Giới tính`, useNA = "no") -> gender
```

## Vẽ 1 cột

### Mặc định

```{r}
#| code-fold: true
#| code-summary: "Show the code"
#| 
barplot(height = gender[1],
        xlab = "Giới tính",
        ylab = "Số đếm",
        main = "Đồ thị 1 cột",
        sub = "Nguồn: Dữ liệu mô phỏng"
)
```


### Setup zero

```{r}
#| code-fold: true
#| code-summary: "Show the code"

# library(precisePlacement)

par(pty = "s")
par(mar = c(6, 6, 6, 6))
par(oma = c(2, 2, 2, 2))
par(xpd = TRUE)

barplot(height = gender[1],
        las = 1,
        xlab = "Giới tính",
        ylab = "Số đếm",
        main = "Đồ thị 1 cột",
        sub = "Nguồn: Dữ liệu mô phỏng",
        xaxs = "i", 
        yaxs = "i",
        col = c("coral"),
        ylim = c(0, 100),
        horiz = FALSE,
        border = c("yellow3")
)

par("usr") # tọa độ trục x và y

box(which = "plot", col = "purple")
box(which = "outer", col = "darkgreen")
box(which = "figure", col = "cyan")

# showMarginLines()
# showOuterMarginLines()
# highlightDataRegion()
# highlightDeviceRegion()
# highlightFigureRegion()
# highlightPlotRegion()

abline(h = 50,
       v = (par("usr")[1] + par("usr")[2])/2, 
       col = "red", 
       lty = 2)

text(x = (par("usr")[1] + par("usr")[2])/2, 
     y = 0, 
     labels = as.character((par("usr")[1] + par("usr")[2])/2), 
     pos = 1, 
     font = 2)

abline(v = par("usr")[1], 
       col = "red", 
       lty = 2)

text(x = par("usr")[1], 
     y = 0, 
     labels = as.character(par("usr")[1]), 
     pos = 1, 
     font = 2)

abline(v = par("usr")[2], 
       col = "red", 
       lty = 2)

text(x = par("usr")[2], 
     y = 0, 
     labels = as.character(par("usr")[2]), 
     pos = 1, 
     font = 2)
```

### Điều chỉnh độ rộng cột

**Đồ thị được vẽ y chang đồ thị ban đầu**

```{r}
#| code-fold: true
#| code-summary: "Show the code"

par(pty = "s")
par(mar = c(6, 6, 6, 6))
par(oma = c(2, 2, 2, 2))
par(xpd = TRUE)

barplot(height = gender[1],
        las = 1,
        xlab = "Giới tính",
        ylab = "Số đếm",
        main = "Đồ thị 1 cột",
        sub = "Nguồn: Dữ liệu mô phỏng",
        xaxs = "i", 
        yaxs = "i",
        col = c("coral"),
        xlim = c(0.2, 1.2), # setup chính xác vị trí xlim
        ylim = c(0, 100),
        horiz = FALSE,
        beside = TRUE,
        border = c("yellow3")
)

# par("usr") # tọa độ trục x và y

box(which = "plot", col = "purple")
box(which = "outer", col = "darkgreen")
box(which = "figure", col = "cyan")

abline(h = 50,
       v = (par("usr")[1] + par("usr")[2])/2, 
       col = "red", 
       lty = 2)

text(x = (par("usr")[1] + par("usr")[2])/2, 
     y = 0, 
     labels = as.character((par("usr")[1] + par("usr")[2])/2), 
     pos = 1, 
     font = 2)

abline(v = par("usr")[1], 
       col = "red", 
       lty = 2)

text(x = par("usr")[1], 
     y = 0, 
     labels = as.character(par("usr")[1]), 
     pos = 1, 
     font = 2)

abline(v = par("usr")[2], 
       col = "red", 
       lty = 2)

text(x = par("usr")[2], 
     y = 0, 
     labels = as.character(par("usr")[2]), 
     pos = 1, 
     font = 2)
```

**Thay đổi giá trị `xlim` sẽ làm thay đổi độ lớn của cột**

```{r}
#| code-fold: true
#| code-summary: "Show the code"
#| 
par(pty = "s")
par(mar = c(6, 6, 6, 6))
par(oma = c(2, 2, 2, 2))
par(xpd = TRUE)

barplot(height = gender[1],
        las = 1,
        xlab = "Giới tính",
        ylab = "Số đếm",
        main = "Đồ thị 1 cột",
        sub = "Nguồn: Dữ liệu mô phỏng",
        xaxs = "i", 
        yaxs = "i",
        col = c("coral"),
        xlim = c(-1, 1), 
        ylim = c(0, 100),
        horiz = FALSE,
        beside = TRUE,
        border = c("yellow3")
)

# par("usr") # tọa độ trục x và y

box(which = "plot", col = "purple")
box(which = "outer", col = "darkgreen")
box(which = "figure", col = "cyan")

abline(h = 50,
       v = (par("usr")[1] + par("usr")[2])/2, 
       col = "red", 
       lty = 2)

text(x = (par("usr")[1] + par("usr")[2])/2, 
     y = 0, 
     labels = as.character((par("usr")[1] + par("usr")[2])/2), 
     pos = 1, 
     font = 2)

abline(v = par("usr")[1], 
       col = "red", 
       lty = 2)

text(x = par("usr")[1], 
     y = 0, 
     labels = as.character(par("usr")[1]), 
     pos = 1, 
     font = 2)

abline(v = par("usr")[2], 
       col = "red", 
       lty = 2)

text(x = par("usr")[2], 
     y = 0, 
     labels = as.character(par("usr")[2]), 
     pos = 1, 
     font = 2)
```

**Thêm tham số `space` với giá trị là đẩy cột ra một khoảng về phía bên phải**

```{r}
#| code-fold: true
#| code-summary: "Show the code"

par(pty = "s")
par(mar = c(6, 6, 6, 6))
par(oma = c(2, 2, 2, 2))
par(xpd = TRUE)

barplot(height = gender[1],
        las = 1,
        xlab = "Giới tính",
        ylab = "Số đếm",
        main = "Đồ thị 1 cột",
        sub = "Nguồn: Dữ liệu mô phỏng",
        xaxs = "i", 
        yaxs = "i",
        col = c("coral"),
        xlim = c(-1, 1), 
        space = c(0),
        ylim = c(0, 100),
        horiz = FALSE,
        beside = TRUE,
        border = c("yellow3")
)

# par("usr") # tọa độ trục x và y

box(which = "plot", col = "purple")
box(which = "outer", col = "darkgreen")
box(which = "figure", col = "cyan")

abline(h = 50,
       v = (par("usr")[1] + par("usr")[2])/2, 
       col = "red", 
       lty = 2)

text(x = (par("usr")[1] + par("usr")[2])/2, 
     y = 0, 
     labels = as.character((par("usr")[1] + par("usr")[2])/2), 
     pos = 1, 
     font = 2)

abline(v = par("usr")[1], 
       col = "red", 
       lty = 2)

text(x = par("usr")[1], 
     y = 0, 
     labels = as.character(par("usr")[1]), 
     pos = 1, 
     font = 2)

abline(v = par("usr")[2], 
       col = "red", 
       lty = 2)

text(x = par("usr")[2], 
     y = 0, 
     labels = as.character(par("usr")[2]), 
     pos = 1, 
     font = 2)
```

**Chỉnh thêm chút**

```{r}
#| code-fold: true
#| code-summary: "Show the code"

par(pty = "s")
par(mar = c(6, 6, 6, 6))
par(oma = c(2, 2, 2, 2))
par(xpd = TRUE)

barplot(height = gender[1],
        las = 1,
        xlab = "Giới tính",
        ylab = "Số đếm",
        main = "Đồ thị 1 cột",
        sub = "Nguồn: Dữ liệu mô phỏng",
        xaxs = "i", 
        yaxs = "i",
        col = c("coral"),
        xlim = c(-1, 1), 
        space = c(-0.5),
        ylim = c(0, 100),
        horiz = FALSE,
        beside = TRUE,
        border = c("yellow3")
)

# par("usr") # tọa độ trục x và y

box(which = "plot", col = "purple")
box(which = "outer", col = "darkgreen")
box(which = "figure", col = "cyan")

abline(h = 50,
       v = (par("usr")[1] + par("usr")[2])/2, 
       col = "red", 
       lty = 2)

text(x = (par("usr")[1] + par("usr")[2])/2, 
     y = 0, 
     labels = as.character((par("usr")[1] + par("usr")[2])/2), 
     pos = 1, 
     font = 2)

##

abline(v = par("usr")[1], 
       col = "red", 
       lty = 2)

text(x = par("usr")[1], 
     y = 0, 
     labels = as.character(par("usr")[1]), 
     pos = 1, 
     font = 2)

abline(v = par("usr")[1]/2, 
       col = "red", 
       lty = 2)

text(x = par("usr")[1]/2, 
     y = 0, 
     labels = as.character(par("usr")[1]/2), 
     pos = 1, 
     font = 2)

##

abline(v = par("usr")[2], 
       col = "red", 
       lty = 2)

text(x = par("usr")[2], 
     y = 0, 
     labels = as.character(par("usr")[2]), 
     pos = 1, 
     font = 2)

abline(v = par("usr")[2]/2, 
       col = "red", 
       lty = 2)

text(x = par("usr")[2]/2, 
     y = 0, 
     labels = as.character(par("usr")[2]/2), 
     pos = 1, 
     font = 2)
```

**Chỉnh thêm chút nữa**

```{r}
#| code-fold: true
#| code-summary: "Show the code"

par(pty = "s")
par(mar = c(6, 6, 6, 6))
par(oma = c(2, 2, 2, 2))
par(xpd = TRUE)

barplot(height = gender[1],
        las = 1,
        xlab = "Giới tính",
        ylab = "Số đếm",
        main = "Đồ thị 1 cột",
        sub = "Nguồn: Dữ liệu mô phỏng",
        xaxs = "i", 
        yaxs = "i",
        col = c("coral"),
        xlim = c(-1, 1), 
        # width = c(1), # mặc định là 1
        width = c(0.5), 
        space = c(-0.5),
        ylim = c(0, 100),
        horiz = FALSE,
        beside = TRUE,
        border = c("yellow3")
)

# par("usr") # tọa độ trục x và y

box(which = "plot", col = "purple")
box(which = "outer", col = "darkgreen")
box(which = "figure", col = "cyan")

abline(h = 50,
       v = (par("usr")[1] + par("usr")[2])/2, 
       col = "red", 
       lty = 2)

text(x = (par("usr")[1] + par("usr")[2])/2, 
     y = 0, 
     labels = as.character((par("usr")[1] + par("usr")[2])/2), 
     pos = 1, 
     font = 2)

##

abline(v = par("usr")[1], 
       col = "red", 
       lty = 2)

text(x = par("usr")[1], 
     y = 0, 
     labels = as.character(par("usr")[1]), 
     pos = 1, 
     font = 2)

abline(v = par("usr")[1]/2, 
       col = "red", 
       lty = 2)

text(x = par("usr")[1]/2, 
     y = 0, 
     labels = as.character(par("usr")[1]/2), 
     pos = 1, 
     font = 2)

##

abline(v = par("usr")[2], 
       col = "red", 
       lty = 2)

text(x = par("usr")[2], 
     y = 0, 
     labels = as.character(par("usr")[2]), 
     pos = 1, 
     font = 2)

abline(v = par("usr")[2]/2, 
       col = "red", 
       lty = 2)

text(x = par("usr")[2]/2, 
     y = 0, 
     labels = as.character(par("usr")[2]/2), 
     pos = 1, 
     font = 2)
```

**Nếu muốn đẩy cột qua khoảng `x ~ (0, 0.5)` thì ta thay đổi thông số `space`**

```{r}
#| code-fold: true
#| code-summary: "Show the code"
par(pty = "s")
par(mar = c(6, 6, 6, 6))
par(oma = c(2, 2, 2, 2))
par(xpd = TRUE)

barplot(height = gender[1],
        las = 1,
        xlab = "Giới tính",
        ylab = "Số đếm",
        main = "Đồ thị 1 cột",
        sub = "Nguồn: Dữ liệu mô phỏng",
        xaxs = "i", 
        yaxs = "i",
        col = c("coral"),
        xlim = c(-1, 1), 
        # width = c(1), # mặc định là 1
        width = c(0.5), 
        space = c(0),
        ylim = c(0, 100),
        horiz = FALSE,
        beside = TRUE,
        border = c("yellow3")
)

# par("usr") # tọa độ trục x và y

box(which = "plot", col = "purple")
box(which = "outer", col = "darkgreen")
box(which = "figure", col = "cyan")

abline(h = 50,
       v = (par("usr")[1] + par("usr")[2])/2, 
       col = "red", 
       lty = 2)

text(x = (par("usr")[1] + par("usr")[2])/2, 
     y = 0, 
     labels = as.character((par("usr")[1] + par("usr")[2])/2), 
     pos = 1, 
     font = 2)

##

abline(v = par("usr")[1], 
       col = "red", 
       lty = 2)

text(x = par("usr")[1], 
     y = 0, 
     labels = as.character(par("usr")[1]), 
     pos = 1, 
     font = 2)

abline(v = par("usr")[1]/2, 
       col = "red", 
       lty = 2)

text(x = par("usr")[1]/2, 
     y = 0, 
     labels = as.character(par("usr")[1]/2), 
     pos = 1, 
     font = 2)

##

abline(v = par("usr")[2], 
       col = "red", 
       lty = 2)

text(x = par("usr")[2], 
     y = 0, 
     labels = as.character(par("usr")[2]), 
     pos = 1, 
     font = 2)

abline(v = par("usr")[2]/2, 
       col = "red", 
       lty = 2)

text(x = par("usr")[2]/2, 
     y = 0, 
     labels = as.character(par("usr")[2]/2), 
     pos = 1, 
     font = 2)
```

**Tiếp tục giảm độ rộng của cột và canh giữa đồ thị**

```{r}
#| code-fold: true
#| code-summary: "Show the code"

par(pty = "s")
par(mar = c(6, 6, 6, 6))
par(oma = c(2, 2, 2, 2))
par(xpd = TRUE)

barplot(height = gender[1],
        las = 1,
        xlab = "Giới tính",
        ylab = "Số đếm",
        main = "Đồ thị 1 cột",
        sub = "Nguồn: Dữ liệu mô phỏng",
        xaxs = "i", 
        yaxs = "i",
        col = c("coral"),
        xlim = c(-1, 1), 
        # width = c(1), # mặc định là 1
        width = c(0.25), 
        space = c(-0.5), # tương ứng là tọa độ ở -0.125
        ylim = c(0, 100),
        horiz = FALSE,
        beside = TRUE,
        border = c("yellow3")
)

# par("usr") # tọa độ trục x và y

box(which = "plot", col = "purple")
box(which = "outer", col = "darkgreen")
box(which = "figure", col = "cyan")

abline(h = 50,
       v = (par("usr")[1] + par("usr")[2])/2, 
       col = "red", 
       lty = 2)

text(x = (par("usr")[1] + par("usr")[2])/2, 
     y = 0, 
     labels = as.character((par("usr")[1] + par("usr")[2])/2), 
     pos = 1, 
     font = 2)

##

abline(v = par("usr")[1], 
       col = "red", 
       lty = 2)

text(x = par("usr")[1], 
     y = 0, 
     labels = as.character(par("usr")[1]), 
     pos = 1, 
     font = 2)

abline(v = par("usr")[1]/2, 
       col = "red", 
       lty = 2)

text(x = par("usr")[1]/2, 
     y = 0, 
     labels = as.character(par("usr")[1]/2), 
     pos = 1, 
     font = 2)

##

abline(v = par("usr")[2], 
       col = "red", 
       lty = 2)

text(x = par("usr")[2], 
     y = 0, 
     labels = as.character(par("usr")[2]), 
     pos = 1, 
     font = 2)

abline(v = par("usr")[2]/2, 
       col = "red", 
       lty = 2)

text(x = par("usr")[2]/2, 
     y = 0, 
     labels = as.character(par("usr")[2]/2), 
     pos = 1, 
     font = 2)

##

abline(v = par("usr")[2]/4, 
       col = "red", 
       lty = 2)

text(x = par("usr")[2]/4, 
     y = 0, 
     labels = as.character(par("usr")[2]/4), 
     pos = 1, 
     font = 2)

##

abline(v = par("usr")[1]/4, 
       col = "red", 
       lty = 2)

text(x = par("usr")[1]/4, 
     y = 0, 
     labels = as.character(par("usr")[1]/4), 
     pos = 1, 
     font = 2)
```

**Đồ thị 1 cột gọn gàng**

```{r}
barplot(height = gender[1],
        las = 1,
        xlab = "Giới tính",
        ylab = "Số đếm",
        main = "Đồ thị 1 cột",
        sub = "Nguồn: Dữ liệu mô phỏng",
        xaxs = "i", 
        yaxs = "i",
        col = c("coral"),
        xlim = c(-1, 1), 
        # width = c(1), # mặc định là 1
        width = c(0.25), 
        space = c(-0.5), # tương ứng là tọa độ ở -0.125
        ylim = c(0, 100),
        horiz = FALSE,
        beside = TRUE,
        border = c("yellow3")
)
box()
```

## Vẽ 2 cột

**Thông số mặc định**

```{r}
#| code-fold: true
#| code-summary: "Show the code"

par(pty = "s")
par(mar = c(6, 6, 6, 6))
par(oma = c(2, 2, 2, 2))
par(xpd = TRUE)


barplot(height = gender,
        las = 1,
        xlab = "Giới tính",
        ylab = "Số đếm",
        main = "Đồ thị 2 cột",
        sub = "Nguồn: Dữ liệu mô phỏng",
        xaxs = "i", 
        yaxs = "i",
        ylim = c(0, 100)
)

par("usr")

box(which = "plot", col = "purple")
box(which = "outer", col = "darkgreen")
box(which = "figure", col = "cyan")

abline(h = 50,
       v = (par("usr")[1] + par("usr")[2])/2, 
       col = "red", 
       lty = 2)

text(x = (par("usr")[1] + par("usr")[2])/2, 
     y = 0, 
     labels = as.character((par("usr")[1] + par("usr")[2])/2), 
     pos = 1, 
     font = 2)

##

abline(v = par("usr")[1], 
       col = "red", 
       lty = 2)

text(x = par("usr")[1], 
     y = 0, 
     labels = as.character(par("usr")[1]), 
     pos = 1, 
     font = 2)

##

abline(v = par("usr")[2], 
       col = "red", 
       lty = 2)

text(x = par("usr")[2], 
     y = 0, 
     labels = as.character(par("usr")[2]), 
     pos = 1, 
     font = 2)
```

**Nếu không set `xlim` thì dù thay đổi `width` và `space` như thế nào thì độ rộng cột vẫn không đổi (theo tỷ lệ hình).**

```{r}
#| code-fold: true
#| code-summary: "Show the code"

par(pty = "s")
par(mar = c(6, 6, 6, 6))
par(oma = c(2, 2, 2, 2))
par(xpd = TRUE)


barplot(height = gender,
        las = 1,
        xlab = "Giới tính",
        ylab = "Số đếm",
        main = "Đồ thị 2 cột",
        sub = "Nguồn: Dữ liệu mô phỏng",
        xaxs = "i", 
        yaxs = "i",
        ylim = c(0, 100), # không set xlim
        width = c(0.1, 0.1), 
        space = c(0.4, 0.4), 
        horiz = FALSE,
        beside = TRUE,
        col = c("coral", "yellow"),
        border = c("black", "black")
)

par("usr")

box(which = "plot", col = "purple")
box(which = "outer", col = "darkgreen")
box(which = "figure", col = "cyan")

abline(h = 50,
       v = (par("usr")[1] + par("usr")[2])/2, 
       col = "red", 
       lty = 2)

text(x = (par("usr")[1] + par("usr")[2])/2, 
     y = 0, 
     labels = as.character((par("usr")[1] + par("usr")[2])/2), 
     pos = 1, 
     font = 2)

##

abline(v = par("usr")[1], 
       col = "red", 
       lty = 2)

text(x = par("usr")[1], 
     y = 0, 
     labels = as.character(par("usr")[1]), 
     pos = 1, 
     font = 2)

##

abline(v = par("usr")[2], 
       col = "red", 
       lty = 2)

text(x = par("usr")[2], 
     y = 0, 
     labels = as.character(par("usr")[2]), 
     pos = 1, 
     font = 2)
```

**Khi set `xlim` thì thay đổi được chiều rộng của cột.**

```{r}
#| code-fold: true
#| code-summary: "Show the code"

par(pty = "s")
par(mar = c(6, 6, 6, 6))
par(oma = c(2, 2, 2, 2))
par(xpd = TRUE)


barplot(height = gender,
        las = 1,
        xlab = "Giới tính",
        ylab = "Số đếm",
        main = "Đồ thị 2 cột",
        sub = "Nguồn: Dữ liệu mô phỏng",
        xaxs = "i", 
        yaxs = "i",
        ylim = c(0, 100), # không set xlim
        width = c(0.1, 0.1), 
        space = c(0.4, 0.4), 
        horiz = FALSE,
        beside = TRUE,
        col = c("coral", "yellow"),
        border = c("black", "black")
)

par("usr")

box(which = "plot", col = "purple")
box(which = "outer", col = "darkgreen")
box(which = "figure", col = "cyan")

abline(h = 50,
       v = (par("usr")[1] + par("usr")[2])/2, 
       col = "red", 
       lty = 2)

text(x = (par("usr")[1] + par("usr")[2])/2, 
     y = 0, 
     labels = as.character((par("usr")[1] + par("usr")[2])/2), 
     pos = 1, 
     font = 2)

##

abline(v = par("usr")[1], 
       col = "red", 
       lty = 2)

text(x = par("usr")[1], 
     y = 0, 
     labels = as.character(par("usr")[1]), 
     pos = 1, 
     font = 2)

##

abline(v = par("usr")[2], 
       col = "red", 
       lty = 2)

text(x = par("usr")[2], 
     y = 0, 
     labels = as.character(par("usr")[2]), 
     pos = 1, 
     font = 2)
```





