# <b>Workflow phân tích thống kê qua dataset <code>iris</code> </b>

## Đặc điểm dataset `iris`

>This famous (Fisher's or Anderson's) iris data set gives the measurements in centimeters of the variables sepal length and width and petal length and width, respectively, for 50 flowers from each of 3 species of iris. The species are Iris setosa, versicolor, and virginica.

Khi làm việc với R, ta thường hay gặp các dataset minh họa cách xử lý thống kê. Một trong số đó là dataset `iris` là kết quả đo đạc thực nghiệm (đơn vị cm) về chiều dài và chiều rộng của đài hoa `Sepal.Length` và `Sepal.Width`, cũng như chiều dài và chiều rộng của cánh hoa `Petal.Length` và `Petal.Width` của 3 loài hoa khác nhau thuộc chi Diên Vĩ lần lượt là *Iris setosa*, *Iris versicolor*, and *Iris virginica*.  

Dataset này được công bố ở bài báo `Anderson, Edgar (1935). The irises of the Gaspe Peninsula, Bulletin of the American Iris Society, 59, 2–5.`

Bài hướng dẫn sau sẽ giúp bạn tiếp cận quy trình phân tích thống kê một cách có hệ thống để làm chủ dần các lệnh phân tích thống kê trong R cũng như trả lời được các câu hỏi căn bản về một bộ dataset trước khi thực sự đi sâu vào các model thống kê cao hơn từ chính bộ dataset đó.

## Bước 1: In bộ dữ liệu

```{r}
print(iris) # in full dataset
```

## Bước 2: Đánh giá sơ bộ dataset

```{r}
options(width = 200) # lệnh này giúp điều chỉnh độ rộng khi in kết quả ở dạng HTML 

dim(iris) # kiểm tra số hàng và số cột

str(iris) # xem cấu trúc dataset

summary(iris) # tóm tắt sơ bộ các biến trong dataset

sapply(iris, class) # kiểm tra class trong từng cột dataset
```

## Bước 3: Thống kê mô tả

**Đồ thị boxplot** 

```{r}
library(ggplot2)
ggplot(data = iris, aes(x = Species, y = Sepal.Length, color = Species)) +
  geom_boxplot() +
  geom_jitter() +
  scale_x_discrete(name = "Species") +
  scale_y_continuous(name = "Sepal Length (cm)") +
  labs(title = "Chiều dài đài hoa của các loài trong chi Iris") +
  stat_summary(fun = mean, colour = "darkred", geom = "point", shape = 18, size = 3, show.legend = TRUE) +
  theme_classic() +
  theme(plot.margin = margin(t = 1, r = 1, b = 1, l = 1, "cm"))
```

```{r}
library(ggplot2)
ggplot(data = iris, aes(x = Species, y = Sepal.Width, color = Species)) +
  geom_boxplot() +
  geom_jitter() +
  scale_x_discrete(name = "Species") +
  scale_y_continuous(name = "Sepal Width (cm)") +
  labs(title = "Chiều rộng đài hoa của các loài trong chi Iris") +
  stat_summary(fun = mean, colour = "darkred", geom = "point", shape = 18, size = 3, show.legend = TRUE) +
  theme_classic() +
  theme(plot.margin = margin(t = 1, r = 1, b = 1, l = 1, "cm"))
```

```{r}
library(ggplot2)
ggplot(data = iris, aes(x = Species, y = Petal.Length, color = Species)) +
  geom_boxplot() +
  geom_jitter() +
  scale_x_discrete(name = "Species") +
  scale_y_continuous(name = "Petal Length (cm)") +
  labs(title = "Chiều dài cánh hoa của các loài trong chi Iris") +
  stat_summary(fun = mean, colour = "darkred", geom = "point", shape = 18, size = 3, show.legend = TRUE) +
  theme_classic() +
  theme(plot.margin = margin(t = 1, r = 1, b = 1, l = 1, "cm"))
```

```{r}
library(ggplot2)
ggplot(data = iris, aes(x = Species, y = Petal.Width, color = Species)) +
  geom_boxplot() +
  geom_jitter() +
  scale_x_discrete(name = "Species") +
  scale_y_continuous(name = "Petal Width (cm)") +
  labs(title = "Chiều rộng cánh hoa của các loài trong chi Iris") +
  stat_summary(fun = mean, colour = "darkred", geom = "point", shape = 18, size = 3, show.legend = TRUE) +
  theme_classic() +
  theme(plot.margin = margin(t = 1, r = 1, b = 1, l = 1, "cm"))
```

**Đồ thị histogram** 

```{r}
library(ggplot2)
ggplot(data = iris, aes(x = Sepal.Length, color = Species, fill = Species)) +
  geom_density(alpha = 0.5) +
  scale_x_continuous(limits = c(3, 9), name = "Sepal Length (cm)") +
  labs(title = "Phân phối về chiều dài đài hoa giữa các loài trong chi Iris") +
  theme_classic() +
  theme(plot.margin = margin(t = 1, r = 1, b = 1, l = 1, "cm"))
```

```{r}
library(ggplot2)
ggplot(data = iris, aes(x = Sepal.Width, color = Species, fill = Species)) +
  geom_density(alpha = 0.5) +
  scale_x_continuous(limits = c(0, 6), name = "Sepal Width (cm)") +
  labs(title = "Phân phối về chiều rộng đài hoa giữa các loài trong chi Iris") +
  theme_classic() +
  theme(plot.margin = margin(t = 1, r = 1, b = 1, l = 1, "cm"))
```

```{r}
library(ggplot2)
ggplot(data = iris, aes(x = Petal.Length, color = Species, fill = Species)) +
  geom_density(alpha = 0.5) +
  scale_x_continuous(limits = c(0, 8), name = "Petal Length (cm)") +
  labs(title = "Phân phối về chiều dài cánh hoa giữa các loài trong chi Iris") +
  theme_classic() +
  theme(plot.margin = margin(t = 1, r = 1, b = 1, l = 1, "cm"))
```

```{r}
library(ggplot2)
ggplot(data = iris, aes(x = Petal.Width, color = Species, fill = Species)) +
  geom_density(alpha = 0.5) +
  scale_x_continuous(limits = c(0, 3), name = "Petal Width (cm)") +
  labs(title = "Phân phối về chiều rộng cánh hoa giữa các loài trong chi Iris") +
  theme_classic() +
  theme(plot.margin = margin(t = 1, r = 1, b = 1, l = 1, "cm"))
```

#### Tài liệu tham khảo

1. `https://www.sarfarazalam.com/post/r_ggplot_tutorial_barplot_boxplot/r_tutorial_barplot_boxplot`














